臺灣桃園地方法院行政訴訟判決　　　　　110年度交字第284號
　　　　　　　　　　　　　　　　　　110年10月5日辯論終結
原　　　告　黃德純　

被　　　告　桃園市政府交通事件裁決處

代　表　人　張丞邦　
訴訟代理人　黃一鳴律師
上列當事人間交通裁決事件，原告不服被告民國110 年6 月15日
桃交裁罰字第58-CB0000000號裁決，提起行政訴訟，本院判決如
下：
    主  文
原告之訴駁回。
訴訟費用新臺幣參佰元由原告負擔。
    事實及理由
一、事實概要：原告於民國110 年1 月5 日上午11時48分許，駕
    駛車牌號碼0000-00 號自用小客車（下稱系爭車輛），沿新
    北市林口區八德路（往桃園方向）行駛，行經八德路與文化
    北路交岔路口時，面對圓形紅燈號誌仍進入該路口左轉，經
    固定式科學儀器拍照採證，新北市政府警察局林口分局（下
    稱舉發機關）員警於110 年2 月3 日以新北市警交大字第CB
    0000000 號舉發違反道路交通管理事件通知單（下稱系爭舉
    發單）逕行舉發其有「紅燈左轉」之違規事實，違反道路交
    通管理處罰條例（下稱道交條例）第53條第1 項規定，並載
    明應於同年3 月20日前到案。嗣原告於同年2 月25日到案向
    被告陳述意見，被告於同年6 月15日仍認原告於上開時、地
    ，有「駕車行經有燈光號誌管制之交岔路口闖紅燈」之違規
    行為，乃依道交條例第53條第1 項、第63條第1 項第3 款規
    定，以桃交裁罰字第58-CB0000000號違反道路交通管理事件
    裁決書（下稱原處分），裁處原告罰鍰新臺幣（下同）2,70
    0 元，並記違規點數3 點，原處分於同日送達予原告。原告
    不服原處分，於同年月18日向本院提起本件訴訟。
二、原告起訴主張：原告駕駛系爭車輛至系爭路口時，前車為一
    輛大貨車，其車身高度已遮蔽原告觀察號誌的視線，致使原
    告無法即時反應，而原告只是跟隨前車駛入路口，也沒有人
    會在過路口前還特地停下觀察路口號誌。而視線遭前車阻礙
    無法辨識時，依違反道路交通管理事件統一裁罰基準及處理
    細則之規定員警得以勸導取代舉發，本件卻因科技執法的緣
    故即未勸導並逕行舉發，請鈞院詳加審酌等語。並聲明：原
    處分撤銷。
三、被告則以：依採證照片所示，系爭車輛於路口燈光號誌已變
    換至紅燈，逕自超越停止線進入路口。雖原告主張有大型車
    輛遮擋視線，惟駕駛人於駕駛過程中需負高度注意義務，並
    應隨時保持高度警覺，如有無法控制之特殊危險，為避免造
    成對其他用路人之侵害，本應減緩行車速度，甚至停車，待
    此特殊危險狀態解除，再正常駕車行進，或為其他有效避免
    危險之安全措施以為因應。本件原告在視線被阻擋而無法確
    認路口號誌燈號致有影響行車安全之虞時，未為適當之因應
    ，對其他用路人造成侵害，應認為其有違反注意義務。違反
    道路交通管理事件統一裁罰基準及處理細則（下稱處理細則
    ）第12條第1 項第9 款之規定，賦予交通勤務警察依行為人
    違規情節，而得裁量施以勸導或予以舉發，自應尊重交通勤
    務警察之專業判斷。本件舉發警員依具體情況認定不符合「
    未嚴重危害交通安全、秩序，且情節輕微，以不舉發為適當
    者」，因而予以舉發，自無違法等語。並聲明：原告之訴駁
    回。
四、本件爭點：本件舉證責任之分配為何？原告之視線是否有受
    外在因素之阻礙？
五、本院之判斷：
  ㈠按行政法院應依職權調查事實關係，不受當事人主張之拘束
    ；行政法院於撤銷訴訟，應依職權調查證據；於其他訴訟，
    為維護公益者，亦同，行政訴訟法第125 條第1 項、第133
    條分別定有明文。次按，除本法有規定者外，民事訴訟法第
    277 條之規定於本節準用之；簡易訴訟程序除本章別有規定
    外，仍適用通常訴訟程序之規定；交通裁決事件，除本章別
    有規定外，準用簡易訴訟程序之規定，行政訴訟法第136 條
    、第236 條、第237 條之9 第1 項亦有明文。是以，行政法
    院就交通裁決事件，固應依職權調查事實關係及證據，不受
    當事人主張之拘束，然職權調查證據有其限度，仍不免有要
    件事實不明之情形，而必須決定其不利益結果責任之歸屬，
    故當事人仍有客觀之舉證責任，於此範圍內，則依行政訴訟
    法第237 條之9 第1 項準用第236 條、第136 條，再準用民
    事訴訟法第277 條規定，當事人主張有利於己之事實者，就
    其事實有舉證之責任，但法律別有規定或依其情形顯失公平
    者，舉證責任則予以倒置。
  ㈡再按汽車駕駛人，行經有燈光號誌管制之交岔路口闖紅燈者
    處1,800 元以上5,400 元以下罰鍰；汽車駕駛人有第53條情
    形者，除依原條款處罰鍰外，並予記違規點數3 點，道交條
    例第53條第1 項、第63條第1 項第3 款分別定有明文。又停
    止線，用以指示行駛車輛停止之界限，車輛停止時，其前懸
    部分不得伸越該線；行車管制號誌圓形紅燈之意義，係指車
    輛面對圓形紅燈表示禁止通行，不得超越停止線或進入路口
    ；駕駛汽車隨行於大型車輛後方，因視線受阻，致無法即時
    依標誌、標線、號誌之指示行駛，而未嚴重危害交通安全、
    秩序，且情節輕微，以不舉發為適當者，交通勤務警察或依
    法令執行交通稽查任務人員得對其施以勸導，免予舉發。道
    路交通標誌標線號誌設置規則（下稱設置規則）第170 條第
    1 項前段、第206 條第5 款第1 目、違反道路交通管理事件
    統一裁罰基準及處理細則第12條第1 項第9 款之規定甚明。
  ㈢又按交通部82年4 月22日交路字第009811號函釋意旨認為
    ：「為促使駕駛人回歸於對標線之認知，同時兼顧執法技術
    層面與大眾接受程度，茲將面對圓形紅燈時超越停止線或闖
    紅燈之認定敘述如後提供參考：⑴車輛面對圓形紅燈時仍逕
    予穿越路口至銜接路段，含左轉、直行、迴轉及右轉（依箭
    頭綠燈允許行駛者除外）即視為闖紅燈之行為。」，上開函
    釋內容，除紅燈右轉部份，因道交條例於94年12月28日修正
    增訂第53條第2 項規定，而不再視為同條第1 項規定之闖紅
    燈外，其餘關於闖紅燈之認定標準，經核與該條例第53條第
    1 項規定意旨無違，本院自得酌予適用。
  ㈣查原告駕駛系爭車輛，於事實概要欄所載之時、地，有面對
    圓形紅燈號誌仍超越停止線進入路口左轉並遭固定式科學儀
    器拍照採證後遭逕行舉發之違規事實，此有採證照片、系爭
    舉發單、車籍資料、原告陳述書、原處分裁決書與送達證書
    等書證在卷（見本院卷第38至43、46至56頁）可稽，而兩造
    對於採證照片之真正復不爭執（見本院卷第73至74頁），堪
    信為真。原告對於其車輛在未通過停止線前，交通號誌已轉
    變為紅燈之客觀事實亦不爭執（見本院卷第74頁），惟主張
    其係因視線遭前方大貨車阻礙，未能發覺路口號誌為紅燈所
    致等語云云。
  ㈤經查：依採證照片所示，於『2021/01/05-11 ：47：59』時
    ，系爭路口之號誌已變換為圓形紅燈，而位在內側車道之大
    貨車已通過停止線，其後方並無任何車輛跟隨；『2021/01/
    05-11 ：48：00』時，該大貨車已通過行人穿越道進入路心
    範圍，車身已往左轉，此時系爭車輛於內側車道出現，且尚
    未通過停止線；於『2021/01/05-11 ：48：02』時，系爭車
    輛通過停止線到達行人穿越道並左轉。是依採證照片所呈現
    之車輛相對位置觀之，系爭車輛前方之大貨車在通過停止線
    後，系爭車輛尚未到達停止線，並無密接貼近之情形，應無
    礙原告觀察路口之近端號誌，且在系爭車輛到達停止線時，
    大貨車已到達路口進行左轉，原告除應能觀察遠端號誌為圓
    形紅燈外，在通過交岔路口前亦理應再次確認交通號誌及左
    右來車，以避免交通事故之發生，依一般常情，原告豈有不
    再確認號誌以避免自身陷於危險之境？乃原告仍超越停止線
    進入路口左轉彎，自係闖紅燈。原告雖於起訴時稱其視線有
    遭大貨車阻礙致使不能觀察號誌云云，惟對此有利於己之事
    實，並未提出任何證據以佐。復於本院言詞辯論期日時略稱
    ：「當時就是跟著前方車輛，沒有人會在過路口前停下觀察
    紅綠燈，大老遠看到是綠燈就跟著前方車輛行駛」云云（見
    本院卷第75頁），依原告上開說詞即在進入路口前未曾觀察
    路口號誌，其對於駕駛人應隨時注意車前狀況與各處標誌、
    標線及號誌之義務顯屬漠視，上開起訴主張雖純屬臨訟編詞
    ，並不可採，縱認屬實，亦難謂原告在本件違規時、地有遵
    守路口圓形紅燈號誌而在停止線前停車之意。是其對於本件
    闖紅燈之違規行為，縱無故意，亦顯有應注意、能注意而不
    注意之過失甚明，依行政罰法第7 條第1 項規定，應予處罰
    。
六、綜上所述，原告於事實概要欄所載時、地，面對圓形紅燈號
    誌，仍超越停止線進入路口左轉彎，自有行經有燈光號誌管
    制之交岔路口闖紅燈之情事。從而，被告依道交條例第53條
    第1 項、第63條第1 項第3 款（原處分漏載第3 款）規定，
    以原處分對原告裁處罰鍰2,700 元，並記違規點數3 點，核
    無違誤。原告訴請撤銷原處分，為無理由，應予駁回。
七、本件事證已臻明確，兩造其餘攻擊、防禦方法及所提證據，
    經核均與判決結果不生影響，爰不一一論列，併此敘明。
八、本件訴訟費用額確定為第一審裁判費300 元，爰依行政訴訟
    法第98條第1 項規定，由敗訴之原告負擔。
中    華    民    國   110    年    10    月    22    日
                  行政訴訟庭    法  官  徐培元
上為正本係照原本作成。
如不服本判決，應於判決送達後20日內，向本院提出上訴狀並表
明上訴理由（原判決所違背之法令及其具體內容或依訴訟資料可
認為原判決有違背法令之具體事實），其未載明上訴理由者，應
於提出上訴後20日內向本院補提理由書（上訴狀及上訴理由書均
須按他造人數附繕本，如未按期補提上訴理由書，則逕予駁回上
訴），並應繳納上訴裁判費新臺幣750元。
中    華    民    國   110    年    10    月    22    日
                                書記官  吳文彤